【裁判字號】    97,審訴,235
【裁判日期】    970418
【裁判案由】    毒品危害防制條例
【裁判全文】
臺灣高雄地方法院刑事判決             97年度審訴字第235號
公  訴  人  臺灣高雄地方法院檢察署檢察官
被      告  甲○○
上列被告因毒品危害防制條例案件，經檢察官提起公訴（97年度
毒偵字第574 號、第857 號），本院改依簡式審判程序審理，判
決如下：
    主  文
甲○○施用第一級毒品，累犯，處有期徒刑壹年；又施用第一級
毒品，累犯，處有期徒刑壹年，扣案如附表所示之物，均沒收之
。應執行有期徒刑壹年肆月，扣案如附表所示之物，均沒收之。
    事  實
一、甲○○前因施用毒品案件，經本院以89年度毒聲字第3392號
    裁定送觀察、勒戒後，認有繼續施用毒品傾向，而由本院以
    89年度毒聲字第3843號裁定令入戒治處所施以強制戒治，嗣
    經本院以89年度毒聲字第8210號裁定停止戒治，復經本院以
    90年度毒聲字第745 號裁定撤銷停止戒治，於民國90年12月
    11日強制戒治執行完畢釋放出戒治處所。嗣其於前開強制戒
    治執行完畢釋放後5 年內，再犯施用毒品案件，經本院以94
    年度訴字第4081號判決，判處有期徒刑8 月確定；另因竊盜
    案件，經臺灣高等法院高雄分院以94年度上易字第738 號判
    決，判處有期徒刑1 年6 月確定，並經該院以96年度聲減字
    第432 號裁定，就上開2 案予以減刑，並定應執行刑為有期
    徒刑1 年，而於96年7 月16日執行完畢。詎其仍不知戒絕毒
    癮，明知海洛因及甲基安非他命，分別經公告列為毒品危害
    防制條例第2 條第2 項第1 款之第一級毒品及同條項第2 款
    之第二級毒品，不得非法持有、施用，猶基於施用第一、二
    級毒品之犯意，於96年12月15日上午，在其位於高雄縣大寮
    鄉○○村○○路108 之11號之住處，以將第一級毒品海洛因
    及第二級毒品甲基安非他命加水置於針筒內注射手臂血管之
    方式，同時施用第一級毒品海洛因、第二級毒品甲基安非他
    命1 次，嗣於同日下午5 時45分許，其因涉犯竊盜罪嫌，為
    警在高雄市苓雅區○○○路與漢陽街口查獲，於警詢中，經
    其同意後採集其尿液送檢，發現呈嗎啡及甲基安非他命陽性
    反應；又其另基於施用第一、二級毒品之犯意，於96年12月
    26日上午8 時許，亦在上開住處，以相同方式，同時施用第
    一級毒品海洛因、第二級毒品甲基安非他命1 次，嗣於同日
    下午1 時許，其行經高雄縣大寮鄉○○村○○道路，因形跡
    可疑為警盤查，並扣得其所有、供其於96年12月26日上午8
    時許施用毒品所用之如附表所示之物，因而查悉上情。
二、案經高雄市政府警察局苓雅分局移送臺灣高雄地方法院檢察
    署檢察官偵查起訴。
    理  由
一、按本件被告甲○○所犯係死刑、無期徒刑、最輕本刑為3 年
    以上有期徒刑以外之罪，其於準備程序就前揭被訴事實為有
    罪之陳述，經受命法官告知簡式審判程序之旨，並聽取其與
    公訴人意見後，本院認無不得或不宜改依簡式審判程序進行
    之處，爰依刑事訴訟法第273 條之1 第1 項、第284 條之1
    ，裁定本件由受命法官獨任進行簡式審判程序，合先敘明。
二、前揭犯罪事實，業據被告於本院審理中坦承不諱，且有高雄
    市立凱旋醫院96年12月24日A00000000 號、97年1 月7 日A0
    0000000 號濫用藥物尿液檢驗報告在卷可稽（上開被告以外
    之人於審判外所為之書面陳述，因本件已改行簡式審判程序
    ，依刑事訴訟法第159 條第2 項之規定，應具有證據能力）
    ，並有如附表所示物品扣案足憑，則被告前開自白顯與事實
    相符，堪以採信，本件事證明確，被告前揭犯行，洵堪認定
    。另被告有如犯罪事實欄所載之觀察勒戒、強制戒治紀錄，
    及施用毒品之犯罪前科等情，有臺灣高等法院被告前案紀錄
    表在卷可憑，而被告本件施用毒品犯行，雖係在其上揭強制
    戒治執行完畢釋放5 年後所為，然期間其既再度因施用毒品
    案件而經論罪科刑，顯見其再犯率甚高，原實施之觀察、勒
    戒及強制戒治已無法收其實效，自無再經觀察、勒戒及強制
    戒治程序之必要，而應逕予追訴處罰（最高法院95年第7 次
    刑事庭會議決議參照）。
三、按海洛因及甲基安非他命，分別係毒品危害防制條例第2 條
    第2 項第1 款所稱之第一級毒品及同條項第2 款所稱之第二
    級毒品，故核被告前開施用海洛因之所為，均係犯該條例第
    10條第1 項之施用第一級毒品罪；其前開施用甲基安非他命
    之所為，則係犯同條第2 項之施用第二級毒品罪。被告持有
    第一級毒品海洛因及第二級毒品甲基安非他命後，進而施用
    ，其持有之低度行為均應為施用之高度行為所吸收，不另論
    罪。被告先後2 次以一施用行為，同時施用第一級毒品海洛
    因及第二級毒品甲基安非他命，均為想像競合犯，應依刑法
    第55條規定，從一重以施用第一級毒品罪處斷。被告所犯上
    開2 次施用第一級毒品犯行，犯意各別、行為互殊，自應分
    論併罰。被告有上述之前科紀錄乙情，有前開臺灣高等法院
    被告前案紀錄表在卷可稽，其受有期徒刑執行完畢，5 年內
    故意再犯本件最重本刑為有期徒刑以上之2 罪，均為累犯，
    應依刑法第47條第1 項規定加重其刑。爰審酌被告經強制戒
    治後，尚未能戒絕毒癮，足證前開保安處分措施實難矯治其
    惡性，惟念其犯後坦承罪行，態度尚可，而所犯係為自戕行
    為，尚未對他人造成實害，復參以其先前因施用毒品案件遭
    論罪科刑之次數等一切情狀，分別量處如主文所示之刑。另
    毒品具有成癮性，施用者一經上癮，即難戒斷，是施用毒品
    者具有「病患性犯人」之特質；且施用毒品罪本身並不侵害
    他人法益，則在道德可非難性較低之情形下，此種犯罪之再
    犯率自易較其他犯罪類型為高，是於無外界強制力予以約束
    之狀況下，顯較難期待行為人能自發的停止為此類犯行。而
    因刑罰兼具「報應主義」及「預防主義」之雙重目的，故應
    於量刑之時，同時衡酌上開2 項目的妥適決之，職是，於施
    用毒品之犯罪中，要難僅以行為人犯罪次數，作為定其應執
    行刑之唯一標準，而應考量行為人犯罪時間之密接性、需多
    久執行期間而得期待其有戒絕施用毒品之可能性等個人情狀
    ，定其應執行刑，以符刑法定執行刑規定之立法精神（否則
    刑法無庸於宣告刑後，再給予裁判者如此寬大之裁量空間，
    而儘可多為限制，甚或規定各宣告刑均予接續執行），從而
    ，本院考量上述各情，定被告應執行之刑如主文所示，以資
    懲儆。扣案如附表所示物品，均係被告所有，供其於96年12
    月26日上午8 時許施用毒品所用之物，業據其於本院審理中
    陳述明確，爰依刑法第38條第1 項第2 款規定，併予宣告沒
    收。
據上論斷，應依刑事訴訟法第273 條之1 第1 項、第284 條之1
、第299 條第1 項前段，毒品危害防制條例第10條第1 項、第2
項，刑法第11條前段、第55條、第47條第1 項、第51條第5 款、
第38條第1 項第2 款，判決如主文。
本案經檢察官鄭益雄到庭執行職務。
中    華    民    國    97    年    4     月    18    日
                  刑事第七庭    法  官  陳君杰
以上正本證明與原本無異。
如不服本判決，應於判決送達後10日內，向本院提出上訴狀。
中    華    民    國    97    年    4     月    18    日
                                書記官  李承悌
附錄本判決論罪科刑法條全文：
毒品危害防制條例第10條
施用第一級毒品者，處6月以上5年以下有期徒刑。
施用第二級毒品者，處3年以下有期徒刑。
附表：
┌──┬──────────────────┬───┐
│編號│扣案物品                            │數量  │
├──┼──────────────────┼───┤
│ 1  │毒品包裝袋                          │1 只  │
├──┼──────────────────┼───┤
│ 2  │注射針筒                            │1 支  │
└──┴──────────────────┴───┘


司法院資訊處製作；財團法人民間司法改革基金會備份。
